臺灣基隆地方法院刑事判決　　　　　　　100年度易字第295號
公　訴　人　臺灣基隆地方法院檢察署檢察官
被　　　告　周欽蓮
上列被告因詐欺案件，經檢察官提起公訴（100 年度偵字第1355
號），本院判決如下：
    主  文
周欽蓮幫助意圖為自己不法之所有，以詐術使人將本人之物交付
，累犯，處有期徒刑肆月，如易科罰金，以新臺幣壹仟元折算壹
日。
    事  實
一、周欽蓮前因犯妨害風化案件，經臺灣士林地方法院以98年度
    審訴字第300 號判決判處有期徒刑4 月確定，於民國99年5
    月10日易科罰金執行完畢。
二、周欽蓮雖預見將自己開設之金融機構帳戶之提款卡及密碼等
    提供他人使用，有供不法詐騙集團利用，而成為他人詐欺取
    財犯罪工具之可能，竟在不違背其本意下，基於幫助詐欺取
    財之不確定故意，於99年10月間某日，在不詳地點，將所開
    立之基隆市第二信用合作社百福分社帳號00000000000 號帳
    戶（下稱系爭帳戶）之提款卡、密碼，交予某不詳姓名之成
    年人使用。該人所屬詐騙集團成員旋基於意圖為自己不法所
    有之詐欺取財犯意，於99年10月24日，以電話向詹鈞承詐稱
    ：其PCHOME線上購物公司內部出現故障，每月會自客戶信用
    卡扣一筆新台幣（下同）399元費用等語，要詹鈞承依指示
    操作金融機構所設置之自動櫃員機，俾取消之前所為之交易
    ，詹鈞承不疑有他，陷於錯誤，並於99年10月24日晚間6時
    50 分許，至桃園縣大園鄉林村郵局，依指示操作郵局設
    置之自動櫃員機，結果將自己之存款29,980元匯至上開周欽
    蓮提供予詐騙集團使用之系爭帳戶。詹鈞承於匯款後始查覺
    有異，於報警處理後，經警循線查獲上情。
三、案經基隆市警察局第四分局報告臺灣基隆地方法院檢察署檢
    察官偵查後起訴。
    理  由
壹、程序事項（關於證據能力）：
    按被告以外之人於審判外之言詞或書面陳述，除法律有規定
    者外，不得作為證據。又被告以外之人於審判外之陳述，雖
    不符合同法第159條之1至第159條之4之規定，但經當事人於
    審判程序同意作為證據，法院審酌該言詞陳述或書面陳述作
    成時之情況，認為適當者，亦得為證據。當事人、代理人或
    辯護人於法院調查證據時，知有第159條第1項不得為證據之
    情形，而未於言詞辯論終結前聲明異議者，視為有前項之同
    意，刑事訴訟法第159條第1項及第159條之5分別定有明文。
    本件檢察官及被告於言詞辯論終結前，就本件卷內被告以外
    之人於審判外之陳述（包括人證、書證），於本院審理時均
    表示不爭執，且同意做為證據，經本院審酌該等證據之做成
    情況，核無違法取證或其他瑕疵，認均適為本案認定事實之
    依據，依刑事訴訟法第159 條之5 規定，均有證據能力。
貳、實體事項：
一、訊據被告周欽蓮固坦承系爭帳戶係由其親自設立之事實，然
    矢口否認有何幫助詐欺取財之犯行，辯稱：系爭帳戶提款卡
    不知何時何遺失，因其已久未使用系爭帳戶，所以並未向銀
    行辦理掛失手續，不知拾得系爭帳戶提款卡之人何以知悉提
    款卡密碼，其並未將系爭帳戶提款卡及密碼交予詐騙集團成
    員使用云云。經查：
  (一)系爭帳戶係由被告親自設立之事實，業據被告坦承在卷，且
    有有限責任基隆市第二信用合作社99年12月31日基二信社總
    字第A3645 號函暨附件客戶存提明細資料查詢1 份（見偵卷
    第8 頁）、同上信用合作社100 年8 月26日基二信社總字第
    A1010 號函暨附件存摺存款客戶資料查詢單、客戶存提明細
    表1份（見本院卷第19-40頁）在卷可憑。
  (二)又詹鈞承遭詐騙集團施以如事實欄二所示之詐術，將自己之
    存款29,980元匯入被告所設立之系爭帳戶內等節，為被告所
    不爭執，且據證人即被害人詹鈞承於警詢時證述明確（見偵
    卷第11頁），並有詹鈞承依指示操作自動櫃員機後所留存之
    郵政公司自動櫃員機儲戶交易明細表影本1紙（見偵卷第16
    頁）附卷可參。
  (三)被告雖以系爭帳戶提款卡係遺失後遭人盜用云云置辯，然查
    ：
    1.按金融機構帳戶，事關存戶個人財產權益之保障，與存戶
      之存摺、提款卡及密碼結合，其專屬性、私密性更形提高
      ，若落入不明人士手中，極易被利用為取贓之犯罪工具，
      是一般人均有妥為保管以防止他人任意使用之認識，倘不
      慎遺失或遭竊，衡情均會報案或掛失，以免帳戶內存款遭
      他人盜領或帳戶遭冒用。被告竟自承於系爭帳戶提款卡遺
      失後並未打電話向銀行掛失，依前開說明，實悖異一般人
      管理帳戶之常情。
    2.再者，詐欺正犯係為避免自金融機構帳戶之來源回溯追查
      其身分，而使用他人金融機構帳戶供被害人匯款及取贓，
      其對於金融機構帳戶所有人發現存摺或提款卡遺失或遭竊
      時，會向警方報案，並向金融機構辦理掛失止付，當知之
      甚稔，其既有意利用他人帳戶作為詐騙工具，當無選擇一
      隨時可能遭真正存款戶掛失而無法使用之帳戶之可能，輔
      以現今社會上，確實存有不少為貪圖小利而出售自己帳戶
      供他人使用之人，是詐欺正犯僅需支付少許金錢，即可取
      得可完全操控而無虞遭掛失風險之他人帳戶，實無明知係
      他人所遺失或遭竊之金融機構帳戶，仍以之供作詐得款項
      匯入之用之必要。況一般金融卡提款時，如輸入密碼3 次
      不正確，卡片即遭機器留置，此為本院依職權已知悉之事
      實，倘被告確屬遺失，拾得之人以猜測方式在3 次之內即
      可按正確之密碼，機率極微。查被告於偵訊時供稱系爭帳
      戶提款密碼「7070」是取其名字「欽妮欽妮」之音，且並
      未將提款卡及提款卡密碼同放一處（見偵卷第37頁），依
      此情形而論，提款卡並無姓名之記載，第三人持有系爭帳
      戶提款卡，實無從猜測得提款卡密碼，再觀諸前引卷附系
      爭帳戶之客戶存提明細表，可知系爭帳戶自94年1 月7 日
      至98年8 月4 日止，均無存入之金額，98年8 月4 日餘額
      僅32元，而自98年8 月4 日至99年10月23日間更無存入及
      支出之金額，被告顯然久未動用該帳戶，詎99年10月24日
      在詹俊承匯入款項前，另有第三人匯入22,300元、17,123
      元，且該等款項與被害人詹俊承匯入之款項相同，均係遭
      人以提款卡提領，並均係於匯入之同日旋遭提領一空，衡
      情持有系爭帳戶提款卡之人應係知悉系爭帳戶提款卡密碼
      ，且系爭帳戶為詐欺負正犯所能掌控，否則詐欺正犯焉能
      不在詹俊承匯入款項前，先存入詐欺正犯所有之少許現金
      ，再予以提領，以測試系爭帳戶是否可用，即順利密集提
      領詐欺贓款？由此可徵被告辯稱系爭帳戶資料係遺失而遭
      人盜用等語，要屬虛偽不實。
    3.綜合上情以觀，堪認系爭帳戶提款卡並未遺失，而係被告
      自行交予他人使用無疑。再參酌一般國人向金融機構開設
      帳戶，並無任何法令限制，若係用於存提款之正當用途，
      大可光明正大自行申請使用，而帳戶之用途係用來存提款
      項，一旦有人以他人帳戶做不明使用，依一般常識認知，
      極易判斷乃係該隱身幕後之使用人基於使用別人之帳戶，
      存提款情形可不易遭人循線追查之考慮而為，自可產生與
      不法犯罪目的相關之合理懷疑，且依一般稍具知識之人，
      對於日常生活常見之不法之徒，利用他人帳戶以掩人耳目
      進行之不法行為中，最常見者不外乎詐騙他人錢財，而以
      帳戶作為犯罪工具，是存摺、提款卡及密碼等乃係個人重
      要物件，一般人自不會任意交予他人，被告竟仍將其帳戶
      之提款卡及重要之提款密碼，均提供來路不明人士使用，
      極可能遭其作為詐取財物之工具，衡情應有所預見，猶將
      之交付他人使用，嗣其帳戶果遭詐騙集團用以詐欺取財之
      用，顯然不違反其本意，是被告具有幫助詐欺取財之故意
      ，亦灼然甚明。又因被告否認交付系爭帳戶提款卡及密碼
      予他人使用之事實，是本院乃依據被害人詹鈞承受詐騙之
      時間係在99年10月24日，且系爭帳戶客戶存提明細表記載
      系爭帳戶在99年10月24日前最近一次交易時間係於98年8
      月4 日，並參酌本院承辦同類型詐欺案件所知悉者，詐騙
      集團於取得帳戶資料後，莫不迅速持以行詐等情，認定被
      告係於99年10月24日前之同年月10月間某日，在不詳地點
      ，將系爭帳戶提款卡及密碼交予詐騙集團成員分子使用，
      且依罪疑有利被告原則，認定該詐騙集團成員分子均係成
      年人，附此敘明。
  (四)綜上所述，被告前揭所辯，顯係事後卸責之詞，不足採信。
    本案事證明確，被告幫助詐欺取財犯行，堪以認定，應依法
    論科。
二、按刑法上之幫助犯，係對於犯罪與正犯有共同之認識，而以
    幫助之意思，對於正犯資以助力，而未參與實施犯罪之行為
    者而言（最高法院49年度台上字第77號、65年度台上字第37
    73號判例亦同此意旨）。是以，如未參與實施犯罪構成要件
    之行為，而係出於幫助之意思提供助力，即屬幫助犯，而非
    共同正犯。本件被告基於幫助之犯意，提供系爭帳戶提款卡
    及密碼予成年之詐騙集團成員使用，使該詐騙集團利用被告
    之幫助行為，意圖為自己不法之所有，施用詐術使被害人詹
    鈞承陷於錯誤，因而匯款至被告所提供之系爭帳戶內，是被
    告所為係參與詐欺罪構成要件以外之行為，在無證據證明被
    告係以正犯而非以幫助犯之犯意參與犯罪之情形下，應認其
    所為係幫助犯而非正犯行為。是核被告所為，係幫助犯刑法
    第339 條第1 項詐欺取財罪。被告幫助他人犯詐欺之罪，爰
    依刑法第30條第2 項之規定，按正犯之刑減輕之。又被告前
    受有如事實欄一所示有期徒刑之執行完畢，有臺灣高等法院
    被告前案紀錄表在卷可憑，其於有期徒刑執行完畢後之5 年
    內，故意再犯本件有期徒刑以上之罪，合於累犯之規定，應
    依刑法第47條第1 項規定加重其刑。被告同時有上開刑之加
    重及減輕事由，爰依法先加後減之。爰審酌被告提供帳戶予
    詐欺者使用，助長詐欺犯罪，擾亂金融交易秩序，實為社會
    層出不窮詐財事件發生之根源，並使犯罪之追查趨於複雜，
    其犯後猶飾詞圖卸，未見悔意，及其犯罪之目的、手段、智
    識程度、生活狀況、被害人所受之損害等一切情狀，量處如
    主文所示之刑，併諭知易科罰金之折算標準，以示懲儆。末
    以系爭帳戶提款卡，係被告所有（被告僅係無償交付他人使
    用，並未移轉所有權），且供本案犯罪所用之物，然因未據
    扣案，且無證據足證現仍存在而未滅失，為免將來執行困難
    ，爰不予宣告沒收，附此敘明。
據上論斷，應依刑事訴訟法第299 條第1 項前段，刑法第30條第
1 項前段、第2 項、第339 條第1 項、第47條第1 項、第41條第
1 項前段，刑法施行法第1 條之1 第1 項、第2 項前段，判決如
主文。
本案經檢察官黃佳權到庭執行職務。
中    華    民    國    100     年    9   月    28    日
                刑事第二庭審判長法  官  王福康
                                法  官  羅貞元
                                法  官  劉桂金
以上正本證明與原本無異。
如不服本判決應於收受送達後10日內向本院提出上訴書狀，並應
敘述具體理由；其未敘述上訴理由者，應於上訴期間屆滿後20日
內向本院補提理由書(均須按他造當事人之人數附繕本)「切勿逕
送上級法院」。
中    華    民    國   100    年    9     月    28    日
                                書記官  許元又
附錄本案論罪法條：
刑法第339 條第1 項
意圖為自己或第三人不法之所有，以詐術使人將本人或第三人之
物交付者，處5 年以下有期徒刑、拘役或科或併科1,000 元以下
罰金。